臺灣高等法院臺南分院民事判決　99年度上字第160號
上訴人即原告　陳慶理
訴訟代理人　　洪梅芬律師
　　　　　　　涂欣成律師
　　　　　　　呂蘭蓉律師
上訴人即被告　趙國強
訴訟代理人　　賴鴻鳴律師
　　　　　　　黃俊達律師
　　　　　　　粘怡華律師
　　　　　　　蘇文斌律師
上訴人即被告　慶豐商業銀行股份有限公司
法定代理人　　潘隆政（即接管人中央存款保險股份有限公司接管
訴訟代理人　　黃溫信律師
　　　　　　　徐美玉律師
　　　　　　　黃紹文律師
上列當事人間請求損害賠償事件，兩造對於中華民國九十九年五
月三十一日臺灣臺南地方法院第一審判決（九十七年度訴字第一
六八二號）各自提起上訴，本院於九十九年十二月二十一日言詞
辯論終結，判決如下：
      主      文
原判決關於駁回上訴人陳慶理下開第二項之訴部分，及訴訟費用
（確定部分除外）之裁判均廢棄。
上廢棄部分，上訴人慶豐商業銀行股份有限公司應再給付上訴人
陳慶理新台幣壹佰萬元。
上訴人陳慶理其餘上訴駁回。
上訴人趙國強、慶豐商業銀行股份有限公司之上訴均駁回。
第一審（確定部分除外）、第二審訴訟費用，關於上訴人陳慶理
上訴部分，由上訴人慶豐商業銀行股份有限公司負擔二分之一，
餘由上訴人陳慶理負擔；關於上訴人趙國強、慶豐商業銀行股份
有限公司上訴部分，由上訴人趙國強、慶豐商業銀行股份有限公
司連帶負擔。
      事  實  及  理  由
一、上訴人陳慶理主張：伊前向對造上訴人慶豐商業銀行股份有
    限公司（下稱慶豐銀行）承租其台南分公司之編號E－250保
    管箱（下稱系爭保管箱）使用，雙方間就保管箱之服務發生
    消費關係。對造上訴人趙國強係慶豐銀行負責經辦保管箱業
    務之職員，為慶豐銀行之受僱人，意圖為自己不法所有，於
    民國九十六年間竊取伊存放系爭保管箱內，如附表所示價值
    合計共新台幣（下同）一百九十五萬五千六百五十五元之財
    物；趙國強故意不法侵害伊之權利，致伊受有如上損害，扣
    除慶豐銀行先行賠償之五萬元後，應由趙國強與僱用人慶豐
    銀行負連帶賠償一百九十萬五千六百五十五元責任。此外，
    慶豐銀行係以提供保管箱服務為營業，屬於消費者保護法（
    下稱消保法）第二條第二款之企業經營者，因疏於監督受僱
    人職務之執行，未盡善良管理人注意義務，致趙國強有機可
    乘，竊取伊存放於保管箱內之財物，足認其提供之服務，未
    具備通常合理期待之安全性，致伊受有損害，除應依同法第
    七條第三項規定，對伊負賠償責任外，伊亦得依同法第五十
    一條規定，請求損害額一倍之懲罰性賠償金。為此，依民法
    第一百八十四條、第一百八十八條，及消保法第七條第三項
    、第五十一條規定，求為命趙國強、慶豐銀行連帶賠償一百
    九十萬五千六百五十五元，慶豐銀行應另給付一百九十萬五
    千六百五十五元懲罰性賠償金之判決（上訴人陳慶理逾上開
    金額之請求，經原審法院為其敗訴判決後，未據聲明不服而
    確定）。原審法院判命趙國強、慶豐銀行應連帶賠償一百九
    十萬五千六百五十五元部分，固無不合，惟駁回伊請求慶豐
    銀行給付一倍之懲罰性賠償金部分，則有未洽；並聲明：(一)
    原判決關於駁回伊下開第二項之訴部分廢棄。(二)上廢棄部分
    ，慶豐銀行應再給付一百九十萬五千六百五十五元。(三)對造
    上訴人之上訴均駁回。(四)第一、二審訴訟費用由對造上訴人
    負擔。
二、上訴人趙國強及慶豐銀行則以：趙國強僅竊取附表編號１中
    之錶鍊一條、編號２中之黃金手鐲四只、編號３之黃金手鍊
    一條、編號４之金戒指、編號６之日本龍銀、編號７中之美
    國銀幣三枚；對造上訴人陳慶理並未證明附表所示其餘財物
    ，原即存放在保管箱內而遭趙國強竊取之事實，其請求伊等
    賠償並無理由。況趙國強竊取而屬於陳慶理所有財物者，僅
    係附表編號２中之黃金手鐲四只及編號４之金戒指，價值合
    計共七萬六千三百三十四元而已，扣除慶豐銀行先行賠償之
    五萬元後，伊等僅須連帶賠償二萬六千三百三十四元；趙國
    強竊取之其他財物並非陳慶理所有，陳慶理既係占有人，即
    未受有損害，其請求伊等連帶賠償損害，亦為無理由。縱認
    陳慶理確受有如附表所示之財物損害，惟除黃金飾品以外，
    其請求之損害金額亦非實在等情詞，資為抗辯；並均聲明：
    (一)原判決關於命伊等連帶給付超過二萬六千三百三十四元部
    分，暨該部分訴訟費用之裁判均廢棄。(二)上廢棄部分，陳慶
    理在第一審之訴駁回。(三)第一、二審訴訟費用由陳慶理負擔
    （原審判決趙國強、慶豐銀行應連帶給付一百九十萬五千六
    百五十五元，趙國強、慶豐銀行僅就上訴部分聲明不服，其
    餘未聲明不服部分，不在本院審理範圍）。慶豐銀行另抗辯
    ：伊與陳慶理簽訂之保管箱租用契約，明訂賠償金額上限為
    五十萬元，縱認伊應負賠償責任，亦應受最高賠償額限制。
    況伊僅單純提供地下室密閉空間，供人使用放置物品，並無
    消保法第七條第一項規定適用；縱認本件仍有消保法適用，
    伊亦已提供符合當時科技或專業水準可合理期待之安全性。
    此外，趙國強竊取陳慶理財物之犯罪手法，在形式上符合伊
    公司之標準作業流程，伊公司內部亦無經營者或高階主管人
    員涉入，或指示趙國強為上開違法行為，伊並無故意或過失
    情事，不負消保法第五十一條規定之給付懲罰性賠償金責任
    等語；並聲明：(一)陳慶理之上訴駁回。(二)訴訟費用由陳慶理
    負擔。
三、上訴人陳慶理主張：伊前向對造上訴人慶豐銀行承租其台南
    分公司之系爭保管箱使用，雙方間就保管箱之服務發生消費
    關係；對造上訴人趙國強係慶豐銀行負責經辦保管箱業務之
    職員，為慶豐銀行之受僱人，意圖為自己不法所有，於九十
    六年間竊取伊存放系爭保管箱內之財物等情，除據兩造於原
    審各自提出且互不爭執真正之保管箱租用契約、起訴書、警
    詢筆錄、錄影翻拍照片、刑事判決等存卷（參見原審卷第
    四一頁至第四六頁、第一０九頁至第一二八頁、第一四八頁
    至第一七０頁、第二一四頁至第二三二頁、第二九七頁至第
    三一三頁）可參外，且有上訴人趙國強涉犯偽造文書等罪嫌
    之刑事偵審影印卷宗在卷可佐，復為上訴人趙國強、慶豐銀
    行所不爭，堪信上訴人陳慶理之上開主張為真實。
四、上訴人陳慶理另主張；趙國強故意不法侵害伊之權利，致伊
    受有一百九十萬五千六百五十五元損害，應由趙國強與僱用
    人慶豐銀行負連帶賠償責任；此外，慶豐銀行係企業經營者
    ，其疏於監督受僱人職務之執行，提供之服務未具備通常合
    理期待之安全性，致伊受有損害，除應依消保法第七條第三
    項規定，對伊負賠償責任外，伊亦得依同法第五十一條規定
    ，請求損害額一倍之懲罰性賠償金等情，則為上訴人趙國強
    、慶豐銀行否認，並以上情置辯；是上訴人陳慶理之損害額
    為若干？上訴人慶豐銀行應否負給付一倍之懲罰性賠償金責
    任？厥為本件訴訟首應審究之爭點。
五、經查：
（一）上訴人趙國強於八十九年八月起至九十七年一月止，負責
      經辦慶豐銀行台南分行保管箱業務期間，基於意圖為自己
      不法所有之概括犯意，自九十二年六月間起，假藉職務之
      便，或以核對客戶返還銀行但未銷毀之保管箱鑰匙，謊報
      保管箱號，取得備份鑰匙方式；或以被害人至銀行換約、
      遺失鑰匙更換鎖頭之機會，取得被害人承租保管箱備份鑰
      匙方式；或以謊報箱號，取得被害人承租保管箱之備份鑰
      匙方式；或以製作備份鑰匙之雙封袋，取得被害人承租保
      管箱之備份鑰匙方式；或先謊報被害人之保管箱箱號為退
      租戶，並在「出、退租備查簿」上偽造被害人承租保管箱
      退租紀錄，經其主管核對後蓋章，藉機取得保管箱之備份
      鑰匙方式等犯罪手法，取得被害人十餘人之備份鑰匙後，
      以上揭備份鑰匙，配合其保管之保管箱母鑰匙，開啟包括
      上訴人陳慶理在內之被害人所承租保管箱，竊取保管箱內
      財物。刑事部分，上訴人趙國強因上揭各犯行，經台南地
      院以九十八年度訴字第二０三號受理後，依其所犯數罪各
      判處有期徒刑，並諭知應執行有期徒刑六年；上訴人趙國
      強聲明不服提起上訴後，已於九十九年三月二十二日具狀
      撤回上訴而確定（撤回狀另行影印附於本審卷第一二二頁
      ）等情，除有刑事偵審影印卷宗可參外，並經本院依職權
      調取上揭刑事偵審卷宗核閱無誤。
（二）上訴人趙國強係以製作雙封袋方式，先於陳慶理面前將備
      份鑰匙裝入封袋，經陳慶理確認封存無誤而離開後，自封
      袋內取出鑰匙並藉機竊取陳慶理之保管箱內財物；隨後將
      備份鑰匙放入另一封袋內封存，交與管理備份鑰匙之主管
      ，以此手法竊取上訴人陳慶理承租之保管箱內財物者，為
      上訴人趙國強於台南市政府警察局第二分局九十七年三月
      十三日警詢中供承明確（警詢筆錄影本參見原審卷第一
      四九頁）；足見上訴人趙國強係假藉職務之便，以上揭犯
      罪手法，竊取上訴人陳慶理存放於系爭保管箱內財物者，
      應堪肯認。
（三）證人即上訴人陳慶理之母陳柯月娥於原審法院審理時到庭
      證述：「保管箱裡面的東西，有我、我兒子、我女兒及我
      先生的。」、「有三顆女鑽戒是我的，一顆男鑽戒是我先
      生的。我遺失的女鑽戒，一顆在麗興珠寶行購買，一．一
      六克拉，十幾年前買的，約三十萬元；另外一顆女鑽戒，
      是向慶大銀樓買的，二克拉多，是用四十萬元買的。」、
      「保管箱內還有二條黃金錶鏈，一條一兩；大頭銀六個，
      案發後只找回五個，還少一個。」、「還有一包美國銀幣
      ，一共一百二十個，找回來四個；日本明治時代的龍銀，
      大小約五到六個；現金五萬元是我的，可以讓我在台南的
      時候花用。黃金手鐲二對加一個共五個，是陳慶理的，每
      對重量約一兩；手鍊是我親家母送的，重量一兩；戒指四
      個，是陳慶理的，一只重量約一錢。」等語，並就上揭財
      物之所有人、飾品取得由來，及存放在系爭保管箱內之緣
      由、鉅細靡遺供述明確（參原審卷第二三九頁至第二四
      ０頁），核與上訴人陳慶理於九十七年三月十二日警詢時
      指訴：「在慶豐銀行承租之系爭保管箱內遭竊翡翠男戒一
      個、黃金錶鍊二條、黃金手鐲五個、黃金手鍊一條、黃金
      戒子四個、大頭銀一個、銀幣五個、美國銀幣一百個、現
      金五萬元」等語（警詢筆錄影本參見原審卷第一八五頁
      ）之情節大致相符；再佐以上訴人陳慶理於原審提出，由
      San Francisco Gem Laboratory，及麗興珠寶行、慶大銀
      樓有限公司分別出具予陳柯月娥收執之鑽戒購買證明單、
      保證書（參見原審卷第一九五頁至第一九九頁），其上
      所載鑽戒克拉數及金額亦大致相符等情以觀，堪認證人陳
      柯月娥之上開證述內容，與上訴人陳慶理於刑事案件之偵
      審中，指訴失竊物品及數量如本判決附表所示者，核與實
      情相符，均堪信採。
（四）上訴人趙國強雖僅自認竊取如附表編號１中之錶鍊一條、
      編號２中之黃金手鐲四只、編號３之黃金手鍊一條、編號
      ４之金戒指、編號６之日本龍銀、編號７中之美國銀幣三
      枚之事實而已；惟上訴人趙國強於刑事案件之警詢時自承
      「陳慶理提出給警方的假鑽石戒子三個，為其竊取鑽石戒
      子後，再將該假鑽戒放入保管箱內」之事實（警詢筆錄影
      本參見原審卷第一五四頁），足認上訴人趙國強竊取之
      財物，非僅如其自認之品項、數量而已。對照上訴人因假
      藉職務之便，以上揭各式犯罪手法竊取承租戶之保管箱內
      財物，涉有竊盜、背信、偽造文書等罪嫌，其中經刑事法
      院認定竊取系爭保管箱內之財物，除包括翡翠男戒一只以
      外，其餘詳如附表所示；台南地院九十八年度訴字第二０
      三號刑事判決並依其所犯數罪，各判處有期徒刑，併諭知
      應執行有期徒刑六年；上訴人趙國強雖提起上訴，惟旋即
      於九十九年三月二十二日具狀撤回上訴，全案因而確定，
      益見上訴人趙國強對於刑事一審法院認定之事實並無異議
      。再佐以上訴人趙國強既以如上犯罪手法，竊取被害人財
      物，除應負刑事責任外，於民事上並應負損害賠償責任，
      此係一般社會眾所周知之基本常識；上訴人趙國強自八十
      九年八月起即受僱慶豐銀行負責經辦保管箱業務，顯見其
      智識不低，堪認對於上開基本常識當知之甚稔，乃竟對於
      刑事一審法院之有罪判決，無異議而撤回上訴，苟非上訴
      人趙國強對於刑事一審判決認定之事實，自認與實情相符
      ，衡情，豈得如此？凡此種種，益見上訴人陳慶理指訴趙
      國強竊取系爭保管箱內財物之品項、數量，詳如附表所示
      者，應堪採信；趙國強、慶豐銀行空言否認，委不足採。
六、按因故意或過失，不法侵害他人之權利者，負損害賠償責任
    。故意以背於善良風俗之方法，加損害於他人者亦同。受僱
    人因執行職務，不法侵害他人之權利者，由僱用人與行為人
    連帶負損害賠償責任。但選任受僱人及監督其職務之執行，
    已盡相當之注意或縱加以相當之注意而仍不免發生損害者，
    僱用人不負賠償責任，民法第一百八十四條第一項、第一百
    八十八條第一項分別定有明文。次按占有也者，依一般通說
    見解，雖認係事實狀態，並非權利，惟仍具財產法益，非不
    得為不法侵權行為之客體；況占有人苟係基於法律上原因而
    為占有，且對於占有物有與物權人相似之使用、收益、處分
    之權能時，堪認其有權占有之法律上地位，類似物權人之地
    位，即具有相當於權利之性質，而得逕受侵權行為法之保護
    。申言之，行為人故意或過失不法侵害被害人之具有相當於
    權利性質之「有權占有」時，被害人即得依民法第一百八十
    四條第一項前段規定，請求行為人賠償損害。查：
（一）本件上訴人趙國強於受僱上訴人慶豐銀行，負責經辦慶豐
      銀行台南分行保管箱業務期間，假藉職務之便，竊取上訴
      人陳慶理存放於系爭保管箱內，如附表所示之財物者，已
      如上述。上訴人趙國強假藉經辦保管箱業務機會，乘機竊
      取被害人承租之保管箱內財物，其因執行職務，不法侵害
      上訴人陳慶理之權利，致上訴人陳慶理受有損害，且上訴
      人陳慶理所受財物被盜之損害，與上訴人趙國強之竊盜行
      為間，具有相當因關係；上訴人陳慶理據此主張應由上訴
      人趙國強及其僱用人慶豐銀行負連帶賠償責任者，於法並
      無不合。
（二）上訴人陳慶理存放於系爭保管箱內，遭上訴人趙國強竊取
      如附表所示之財物，其中有屬於陳慶理本人所有者，有屬
      於訴外人即其母或胞妹所有者，除經證人陳柯月娥證述明
      確外，且為兩造不爭執之事實。上訴人陳慶理就屬於其所
      有之財物部分，主張上訴人趙國強故意不法侵害其權利，
      應負賠償責任，洵屬有據。至於就其母或胞妹所有而存放
      在系爭保管箱內之財物部分，上訴人陳慶理雖非所有權人
      ，惟上揭財物係由訴外人交付上訴人陳慶理保管而由陳慶
      理直接占有者，為證人陳柯月娥證述明確之事實；上揭財
      物屬於動產性質，堪認上揭財物所有人與上訴人陳慶理間
      ，就物品之交付、保管間，存在寄託法律關係，而由上訴
      人陳慶理取得有權占有人地位；依上開說明，上訴人陳慶
      理就受託保管其母或胞妹所有之財物，即有類似所有權人
      之權利存在。上訴人陳慶理主張趙國強竊取系爭保管箱內
      之陳柯月娥等人所有財物，亦係故意不法侵害其占有權利
      ，應負損害賠償責任者，即非無據。況上訴人趙國強係以
      竊盜方式，侵奪上訴人陳慶理承租之系爭保管箱內財物，
      則就上訴人陳慶理占有其母或胞妹所有之財物言，上訴人
      陳慶理亦得主張趙國強係故意以背於善良風俗方法，加損
      害於其占有法益。綜上，上訴人陳慶理主張上訴人趙國強
      、慶豐銀行應就附表所示財物之損害，負連帶賠償之責者
      ，洵屬有據，應予准許。
（三）上訴人陳慶理竊取如附表所示之財物，已如上述；其中部
      分財物雖非上訴人陳慶理所有，惟上訴人陳慶理對於因保
      管而占有之財物，與所有人間存在寄託法律關係，陳慶理
      就所保管之財物，原應對於所有人負返還之責；基此，堪
      認上訴人陳慶理因趙國強竊盜而喪失保管之財物，因此所
      受之損害，與所有人喪失財物之損害之計算基準相同。至
      於關於物之喪失或損害，請求金錢賠償，其有市價者，應
      以請求時或起訴時之市價為準。蓋損害賠償之目的在於填
      補所生之損害，其應回復者，並非「原來狀態」，而係「
      應有狀態」，應將損害事故發生後之變動狀況考慮在內。
      故其價格應以加害人應為給付之時為準，被害人請求賠償
      時，加害人即有給付之義務，算定被害物價格時，應以起
      訴時之市價為準（最高法院九十五年度台上字第一七九八
      號判決意旨參照）；爰再分述如下：
    (1)上訴人趙國強竊取如附表所示編號１至８之財物，其中編
      號１至４之黃金飾品，依起訴時之黃金牌告市價為計算基
      準，換算價值各如附表所示；此外編號５至編號７財物之
      估算價值亦如附表所示者，為兩造所不爭（參見本審卷第
      一０六頁正、反面），自堪信實。至於上訴人趙國強竊取
      如附表編號９至之鑽戒部分，經原審法院檢送失竊鑽戒
      之購買證明書及保證書，囑託中華民國珠寶玉石鑑定所鑑
      定結果，認：「鑽石之價格，應完全依據其等級計算。附
      表編號之鑽戒保證書及購買單並未註明鑽石之等級，故
      僅依據當時台灣珠寶市場比較普遍售出之鑽石等級顏色為
      H 、淨度等級為VS1作為估價依據；本件主鑽市價約為七
      十九萬元至八十三萬元之間，配鑽部分約為二萬元至二萬
      四千元之間，合計共約在八十一萬元至八十五萬四千元之
      間。附表編號９之鑽戒，市價約為十四萬元至十六萬元之
      間。附表編號１０之鑽戒，市價約為六十三萬二千元至六十
      五萬三千元之間」乙情，此有該所九十九年一月二十七日
      鑑所傑字第一００一二七一六六號函存卷（參見原審卷
      第一六頁）可佐。上訴人趙國強、慶豐銀行對於上揭鑑定
      意見並未爭執，僅抗辯所鑑定者係起訴時之市價，並非上
      訴人陳慶理主張失竊時或購買時之價格，即非上訴人陳慶
      理遭受之損害金額云云；惟損害賠償之目的在於填補所生
      之損害，其應回復者，並非「原來狀態」，而係「應有狀
      態」，已如上述。再佐以鑽石之價值起伏波動，不像黃金
      價值般穩定，於數年間之價格差異常以倍數計算者，亦非
      少見；上情，對照上揭鑑定函所示，就系爭鑽石於起訴時
      之市價估算，仍有最高價與最低價之可能落差，且兩者價
      差在二萬餘元至四萬餘元不等之間，可見鑽石之市價並無
      固定及絕對之行情者，益見如此。上訴人趙國強、慶豐銀
      行對於上揭鑑定報告之真正既未爭執，其抗辯不得採為計
      算系爭鑽戒之損害額基準云云，委不足採。本院審酌上情
      ，認以上揭鑑定函所示估價之最高價與最低價間，取一中
      間值作為認定系爭鑽石於起訴時之市價者，尚稱妥適；則
      附表編號９至之鑽石，於起訴時之市價各如附表所示。
      綜此，上訴人趙國強竊取上訴人陳慶理承租系爭保管箱內
      ，如附表所示之財物，其總價值合計共一百九十五萬五千
      六百五十五元。
    (2)上訴人趙國強於刑事案件之偵審中，對於竊取如附表所示
      之財物，或陳述已經變賣，或否認竊取（參見原審卷第
      一四九頁警詢筆錄影本），上訴人陳慶理因而主張其所受
      損害，有不能回復原狀或回復顯有重大困難，依民法第二
      百十五條規定得逕行請求以金錢賠償損害者，即非無據。
      基上，上訴人趙國強竊取如附表所示財物，致上訴人陳慶
      理受有合計共一百九十五萬五千六百五十五元之損害，經
      扣除上訴人慶豐銀行已先行賠償之五萬元後，上訴人趙國
      強及僱用人慶豐銀行應連帶賠償之金額為一百九十萬五千
      六百五十五元。
（四）上訴人慶豐銀行雖抗辯：縱認伊應負賠償責任，惟依雙方
      簽訂之保管箱租用契約訂定，賠償金額上限為五十萬元云
      云；惟本件陳慶理係本於民法侵權行為法律關係，請求上
      訴人慶豐銀行應負民法第一百八十八條第一項規定之僱用
      人連帶賠償責任，並非本於契約法律關係而為請求者，已
      如上述；上訴人慶豐銀行援引兩造間之契約法律關係，作
      為拒卻事由，已嫌無據。對照卷附兩造不爭執真正之上揭
      保管箱租用契約第十一條係約定：「因保管箱之設置或管
      理有欠缺，致承租人之置放物發生被竊、滅失、毀損或變
      質之損害者，除另有特別約定外，雙方同意依下列方式辦
      理：．．．。」等語（參見原審卷第四三頁），佐以當
      事人不得主張自己之不法行為而受利益之法理，堪認上揭
      契約之文義解釋，係指「因保管箱之設置或管理有欠缺」
      ，致承租人之置放物遭「第三人竊取」者，方有其適用至
      明；自與本件由上訴人慶豐銀行之受僱人，即債務人之履
      行輔助人監守自盜之情形，顯然不同，上訴人慶豐銀行要
      難比附援引。上訴人慶豐銀行所為上開抗辯，自無足採。
七、第按從事提供服務之企業經營者，於提供服務時，未符合專
    業水準可合理期待之安全性，致生損害於消費者，應負連帶
    賠償責任，但企業經營者能證明其無過失者，法院得減輕其
    賠償責任。至於依消保法所提之訴訟，因企業經營者之故意
    所致之損害，消費者得請求損害額三倍以下之懲罰性賠償金
    ；但因過失所致之損害，得請求損害額一倍以下之懲罰性賠
    償金，此參消保法第七條第三項，及同法第五十一條規定自
    明。惟民事法上所謂過失，以其欠缺注意之程度為標準，可
    分為抽象過失、具體過失及重大過失三種；參照消保法第一
    條規定之立法目的在於保護消費者權益，促進國民消費生活
    安全，提昇國民消費生活品質。同法第七條第三項並規定，
    企業經營者於提供商品流通進入市場，或提供服務時，其商
    品或服務，不符合當時科技或專業水準可合理期待之安全性
    ，致生損害於消費者或第三人時，縱能證明無過失者，仍應
    負衡平責任，得由法院減輕其賠償責任。是就上揭條文相互
    參照研析結果，為避免消費者與企業經營者之權義失衡，過
    度加重或減輕企業經營者之注意義務，對於整體國民消費生
    活品質之提昇並無助益，均不符消保法之立法目的；堪認消
    保法第五十一條規定之「過失」也者，為具體過失之意。申
    言之，企業經營者因欠缺與處理自己事務之同一注意義務，
    所致消費者之損害，消費者即得依消保法第五十一條規定，
    請求損害額一倍以下之懲罰性賠償金，方符立法目的，並足
    以衡平消費者及企業經營者間之權益，而符法律解釋精義。
    查：
（一）上訴人趙國強假藉職務之便，或以核對客戶返還銀行但未
      銷毀之保管箱鑰匙，謊報保管箱號，取得備份鑰匙方式；
      或以被害人至銀行換約、遺失鑰匙更換鎖頭之機會，取得
      被害人承租保管箱備份鑰匙方式；或以謊報箱號，取得被
      害人承租保管箱之備份鑰匙方式；或以製作備份鑰匙之雙
      封袋，取得被害人承租保管箱之備份鑰匙方式；或先謊報
      被害人之保管箱箱號為退租戶，並在「出、退租備查簿」
      上偽造被害人承租保管箱退租紀錄，經其主管核對後蓋章
      ，藉機取得保管箱之備份鑰匙方式等犯罪手法，取得被害
      人十餘人之備份鑰匙後，以上揭備份鑰匙，配合其保管之
      保管箱母鑰匙，開啟被害人承租之保管箱，竊取其內財物
      ，而經刑事法院判刑確定乙情，已如上述；上訴人慶豐銀
      行提供保管箱供客戶租用置放財物，其與租用保管箱之消
      費者間，就提供保管箱租用之服務，發生消費法律關係。
      慶豐銀行之受僱人趙國強負責經辦保管箱業務，竟得假藉
      職務之便，竊取保管箱內財物，足認慶豐銀行疏於監督其
      受僱人職務之執行，所提供予消費者之服務，顯然不符合
      專業水準可合理期待之安全者至明。慶豐銀行既係消保法
      規定之企業經營者，於提供保管箱供客戶租用之服務時，
      未符合專業水準可合理期待之安全性者，致消費者即陳慶
      理受有損害；上訴人陳慶理據此主張其與上訴人慶豐銀行
      間，就本件事件亦有消法第七條規定適用者，洵非無據。
（二）上訴人慶豐銀行因其受僱人趙國強擔任保管箱務管理員期
      間，假藉職務之便開啟保管箱竊取客戶財物，而有未依保
      管箱業務手冊執行業務、主管未確實執行覆核工作，未建
      立有效牽制機制等內部控制缺失，違反銀行法第四十五條
      之一第一項規定，經行政院金融監督管理委員會裁處罰鍰
      二百萬元乙情，並有上訴人慶豐銀行所不爭之裁處書影本
      附卷（參見原審卷第一五七頁至第一五九頁）足參。
（三）綜參上情：
    (1)上訴人趙國強所為上揭犯行，其時間長達數年；且進出保
      管箱所在處所之錄影設備，多次攝錄到上訴人趙國強非法
      開啟客戶保管箱畫面，乃上訴人慶豐銀行所屬之主管人員
      竟無人知悉，顯見慶豐銀行於平日疏於管理，其內部管控
      功能完全喪失，致上訴人趙國強有充足機會遂行上揭犯行
      者，應堪肯認；上情，對照上訴人慶豐銀行因受僱人趙國
      強之上揭犯行，有未依保管箱業務手冊執行業務、主管未
      確實執行覆核工作，未建立有效牽制機制等內部控制缺失
      ，經主管機關裁處罰鍰確定者，益見如此。上訴人陳慶理
      主張慶豐銀行應注意並能注意，竟疏於注意監督受僱人之
      職務執行，致趙國強得假藉職務之便，以上揭犯罪手法竊
      取系爭保管箱內財物，而造成其受有一百九十五萬五千六
      百五十五元之損害，應依消保法第五十一條規定，另給付
      按損害額計算之懲罰性賠償金者，於法即無不合。
    (2)本院審酌上訴人慶豐銀行之受僱人假藉職務之便，以上揭
      犯罪手法，竊取消費者租用之保管箱用財物，其時間非短
      ，上訴人慶豐銀行未能於事前防範，已有監督不周之疏誤
      ；且趙國強多次竊取財物得手後，苟慶豐銀行稍加注意，
      監看錄影帶時亦得輕易知悉趙國強之犯行，即得杜絕趙國
      強以後之犯行；乃竟未此之為，足認其疏於監督所屬行員
      職務之執行之情節非輕等一切情狀，認上訴人陳慶理請求
      慶豐銀行給付懲罰性賠償金者，於一百萬元範圍內尚稱適
      當，應予准許，逾此則嫌無據，應予駁回。
八、綜上所述，上訴人陳慶理主張依民法第一百八十四條、第一
    百八十八條，及消保法第七條第三項、第五十一條規定，求
    為命趙國強、慶豐銀行連帶賠償一百九十萬五千六百五十五
    元，慶豐銀行應另給付一百萬元懲罰性賠償金之判決範圍內
    ，尚無不合，應予准許；超過上開部分之請求，即非有據，
    不予准許。就上開應准許部分，原審判命上訴人趙國強、慶
    豐銀行應連帶給付一百九十萬五千六百五十五元，其認事用
    法並無不合；上訴人趙國強、慶豐銀行之上訴意旨，聲明就
    超過二萬六千三百三十四元部分，應予廢棄改判，為無理由
    。至於就上訴人陳慶理上開另應准許部分（即請求上訴人慶
    豐銀行給付懲罰性賠償金一百萬元部分），原審未遑詳察，
    所為上訴人陳慶理敗訴之判決，自有可議，上訴人陳慶理上
    訴意旨指摘原判決此部分不當，求予廢棄改判，為有理由，
    爰由本院予以廢棄改判如主文第二項所示；惟就上訴人陳慶
    理之請求而不應准許部分（即請求慶豐銀行給付九十萬五千
    六百五十五元懲罰性賠償金部分），原判決為其敗訴之判決
    ，理由雖有不同，惟結論並無二致，仍應予維持，上訴人陳
    慶理之上訴意旨求予廢棄改判，為無理由，應駁回其此部分
    之上訴。
九、本件事證已臻明確，兩造其餘攻擊防禦方法及舉證，核與判
    決結果不生影響，爰不一一論述。
十、據上論結，本件上訴人陳慶理之上訴為一部有理由、一部無
    理由，上訴人趙國強、慶豐銀行之上訴為無理由，依民事訴
    訟法第四百五十條、第四百四十九條第一項、第二項、第七
    十九條、第七十八條，第八十五條第二項，判決如主文。
中    華    民    國   100    年    1     月    18    日
                  民事第二庭  審判長法  官  陳  光  秀
                                    法  官  曾  平  杉
                                    法  官  李  文  賢
上為正本係照原本作成。
本件上訴人即原告不得上訴。
上訴人即被告如不服本判決，應於收受送達後20日內向本院提出
上訴書狀，其未表明上訴理由者，應於提出上訴後20日內向本院
補提出理由書狀（均須按他造當事人之人數附繕本）上訴時應提
出委任律師或具有律師資格之人之委任狀；委任有律師資格者，
另應附具律師資格證書及釋明委任人與受任人有民事訴訟法第46
6條之1第1項但書或第2項（詳附註）所定關係之釋明文書影本。
如委任律師提起上訴者，應一併繳納上訴審裁判費。
中    華    民    國  100    年    1    月      19    日
                                    書記官  呂  嘉  文
【附註】
民事訴訟法第466條之1：
(1)對於第二審判決上訴，上訴人應委任律師為訴訟代理人。但上
  訴人或其法定代理人具有律師資格者，不在此限。
(2)上訴人之配偶、三親等內之血親、二親等內之姻親，或上訴人
  為法人、中央或地方機關時，其所屬專任人員具有律師資格並
  經法院認為適當者，亦得為第三審訴訟代理人。
民事訴訟法第466條之2第1項：
  上訴人無資力委任訴訟代理人者，得依訴訟救助之規定，聲請
  第三審法院為之選任律師為其訴訟代理人。
附表（單位：新台幣）
┌──┬────┬─────┬────┬─────┬─────────┐
│編號│名    稱│重    量  │數    量│價    值  │備   註           │
│    │        │          │        │          │                  │
├──┼────┼─────┼────┼─────┼─────────┤
│1   │黃金錶鍊│每條1台兩 │2條     │63,612元  │趙國強自認竊取1條 │
├──┼────┼─────┼────┼─────┼─────────┤
│2   │黃金手鐲│每只5錢   │5只     │79,515元  │趙國強自認竊取4只 │
├──┼────┼─────┼────┼─────┼─────────┤
│3   │黃金手鍊│每條1台兩 │1條     │31,806元  │趙國強自認竊取    │
├──┼────┼─────┼────┼─────┼─────────┤
│4   │黃金戒指│每只1錢   │4只     │12,722元  │趙國強自認竊取    │
├──┼────┼─────┼────┼─────┼─────────┤
│5   │大頭銀  │1,000元   │1枚     │1,000元   │                  │
├──┼────┼─────┼────┼─────┼─────────┤
│6   │日本龍銀│1,500元   │5枚     │7,500元   │趙國強自認竊取    │
├──┼────┼─────┼────┼─────┼─────────┤
│7   │美國銀幣│850元     │100枚   │85,000元  │趙國強自認竊取3枚 │
├──┼────┼─────┼────┼─────┼─────────┤
│8   │現金    │          │50,000元│50,000元  │                  │
├──┼────┼─────┼────┼─────┼─────────┤
│9   │鑽戒    │1.05克拉  │1只     │150,000元 │原附決附表編號10  │
├──┼────┼─────┼────┼─────┼─────────┤
│10  │鑽戒    │1.16克拉  │1只     │642,500元 │原附決附表編號11  │
├──┼────┼─────┼────┼─────┼─────────┤
│11  │鑽戒    │2.02克拉  │1只     │832,000元 │原附決附表編號12  │
├──┴────┴─────┴────┴─────┴─────────┤
│合計共1,955,655元                                                   │
└──────────────────────────────────┘